【裁判字號】    99,交聲,130
【裁判日期】    990531
【裁判案由】    違反道路交通管理處罰條例聲明異議
【裁判全文】
臺灣基隆地方法院交通事件裁定         99年度交聲字第130號
移送機關即
原處分機關    交通部公路總局臺北區監理所基隆監理站
異  議  人
即受處分人    甲○○
上列受處分人因違反道路交通管理處罰條例案件，對於交通部公
路總局臺北區監理所基隆監理站於中華民國99年3 月29日所為之
處分（原處分案號：基監字第裁42－RB0000000—1、42－RB0000
000—2號），聲明異議，本院裁定如下：
   主  文
原處分案號：基監字第裁42－RB0000000—1號關於甲○○汽車駕
駛人拒絕接受酒精濃度測試之檢定，應參加道路交通安全講習部
分撤銷。
上開撤銷部分，不罰。
其餘異議駁回。
    理  由
一、原處分意旨略以：本件異議人即受處分人甲○○（下稱異議
    人）於民國99年2 月23日20時29分許，駕駛車號為391—BBC
    號重型機器腳踏車，行經基隆市○○○路，因有「拒絕接受
    酒精濃度測試之檢定」及「駕駛執照業經註銷仍駕駛機器腳
    踏車」之違規，經基隆市警察局交通警察隊警員舉發，嗣異
    議人按期申訴，原處分機關乃依違規通知單所載違規事實，
    而以道路交通管理處罰條例第35條第4 項、第67條第2 項（
    原處分機關漏載第2 項前段）、第21條第1 項第4 款規定分
    別裁處異議人「罰鍰新臺幣60,000元，自99年3 月29日起3
    年內不得考領駕駛執照，並應參加道路交通安全講習」、「
    罰鍰新臺幣6,000元，駕駛執照扣繳」。
二、異議意旨略以：異議人於99年2 月23日20時許，因伊機車放
    在基隆市○○○路的橋下，鑰匙伊拿在手上，要去開大鎖，
    伊進到橋下拿大鎖要開，就要求被吹氣，伊告知警員伊沒有
    騎車，為何要酒測後，隨即就被帶回第一分局開立罰單，針
    對42－RB0000000號之違規與實際不符，懇請調閱監視器00-
    00000、000-0000以釐清事實真相，為此聲明異議云云。
三、按汽車（按依道路交通管理處罰條例第3 條第8 款規定，亦
    包括機器腳踏車）駕駛人，拒絕接受酒精濃度測試之檢定者
    ，處60,000元罰鍰，並當場移置保管該汽車及吊銷該駕駛執
    照；汽車駕駛人，曾依道路交通管理處罰條例第35條第4 項
    前段規定吊銷駕駛執照者，3 年內不得考領駕駛執照；汽車
    駕駛人，有駕駛執照業經吊銷、註銷仍駕駛小型車或機器腳
    踏車者，處新臺幣6,000 元以上12,000元以下罰鍰，並當場
    禁止其駕駛，道路交通管理處罰條例第35條第4 項前段、第
    67條第2 項前段、第21條第1 項第4 款分別定有明文。
四、經查：
  (一)交通部公路總局臺北區監理所基隆監理站基監字第裁42－RB
    0000000—1號裁決書部分：
    按警察對於已發生危害或依客觀合理判斷易生危害之交通工
    具，得予以攔停並採行下列措施：1.要求駕駛人或乘客出示
    相關證件或查證其身分。2.檢查引擎、車身號碼或其他足資
    識別之特徵。3.要求駕駛人接受酒精濃度測試之檢定。警察
    因前項交通工具之駕駛人或乘客有異常舉動而合理懷疑其將
    有危害行為時，得強制其離車，警察職權行使法第8 條第1
    項有明文。而警察職權行使法第8 條規定，考其立法目的及
    學理通說見解，咸認本條規定在於補充道路交通管理處罰條
    例不足之處，亦即道路交通管理處罰條例第35條第4 項雖有
    駕駛人拒絕酒測處罰之規定，但卻缺乏酒測程序之規定，是
    本條即有補充道路交通管理處罰條例不足之處，而屬於「個
    別臨檢」之性質。本件違規事實，業據異議人於本院於99年
    4 月22日調查時自承拒絕酒精濃度測試，且證人即基隆市警
    察局交通警察隊警員林煥堯亦具結證稱：「（問：99年2 月
    23日下午8 時29分許，在基隆成功一路取締車號391—BBC的
    機車？未持有駕照及拒絕酒測的違規案件？）有」、「（問
    ：當時取締的依據為何？）我有勤務表及出入登記簿，還有
    我事後有工作記事簿可以證明我當天與警員黃國裕一同在晚
    上19點執行勤務，以及現場的光碟片〈庭呈相關資料〉」、
    「（問：當天你是否有親眼看到異議人騎乘這輛機車？）有
    ，當時他在晚上沒有開大燈，也沒有戴安全帽，所以我才攔
    停他的。」、「（問：當天你看到他的方向為何？）由成功
    一路由北往南，現場圖比較清楚，鑰匙是我同事黃國裕把他
    拔下來的，因為他想逃。」、「（問：請補充現場圖你發現
    他是從哪裡騎過來的，他是從哪個地方騎過來的？）發現點
    那個地方我就看到他了〈當場畫出位置〉」、「（問：當時
    有無請他出示駕照？）有，但是他沒有帶，他應該是酒駕被
    註銷了。」、「（問：對異議人說他沒有騎這輛車有何意見
    ？）他是酒醉騎機車，他從頭到尾都沒有提出異議，他沒有
    講說他沒有騎乘機車，我有攝影，他還罵三字經。我的錄影
    是回一分局之後要做酒測時才有錄影的。」、「（問：從發
    現點到攔停點他大約騎了多少距離？）約12點8公尺左右。
    」、「（問：異議人騎機車過程，除了你以外，你同事黃國
    裕有無親眼目睹？）我同事沒有看到，那邊有一家商店，不
    過商家可能不敢作證。我攔停之後，我同事才過來幫我拔鑰
    匙。」、「（問：有無其他補充意見？）沒有，希望法官依
    法裁處，因為異議人從頭到尾都在說謊。」等語綦詳（見本
    院99年度交聲字第130號卷第19頁至21頁），顯見證人林煥
    堯對於舉發經過確有深刻印象、清晰記憶無訛，而證人林煥
    堯係依法執行職務之公務員，與異議人間素不相識，亦無宿
    怨嫌隙，堪信證人林煥堯應無甘冒偽證罪刑責風險而設詞構
    陷異議人之理，則執勤警員本其維護交通秩序、安全職責所
    為之舉發，自應受到合法、正確之推定，其證言應屬可採，
    另有基隆市警察局99年2月23日基警交字第42－RB0000000號
    舉發違反道路交通管理事件通知單、交通部公路總局臺北區
    監理所基隆監理站99年3月29日基監字第裁42－RB000000 0
    —1 號違反道路交通管理事件裁決書、拒簽酒測單各1份在
    卷可稽。而異議人所稱調閱99年2月23日之監視器鏡頭編號
    00-000-00、00-000-00及金華旅社前方之監視器鏡頭乙節，
    經本院函查結果：該日之監視器鏡頭編號00-000-00已逾主
    機系統存取時限，且相關設備為99年4月13日完成驗收，期
    間為建置整測階段，無錄影畫面；該日之監視器鏡頭編號97
    （2）22-3、98（2）20-7、98（2）21-1、98（2）21-2、98
    （2）21-3之錄影已經銷毀，此有基隆市警察局第一分局99
    年4月30日基警一分四字第0990105047號函及本院99年5月26
    日電話紀錄表在卷可證。異議人既未能提出足以證明該舉發
    警員有捏造事實、違法取締情事之證據，從而，異議人確有
    拒絕酒精測定之違規事實，應堪以認定。
  (二)交通部公路總局臺北區監理所基隆監理站基監字第裁42－RB
    0000000—2號裁決書部分：
    異議人甲○○之重型機器腳踏車駕駛執照自98年8 月18日起
    因酒醉駕車而經註銷，其嗣後並未另行考領重型機器腳踏車
    駕駛執照，此有異議人之機車駕照基本資料1 紙附卷可參。
    異議人雖執前詞辯稱其無駕駛重型機器腳踏車之事實，然其
    於本院99年4 月22日調查時陳稱：「（問：當天是否為無照
    駕駛？）沒有，我已經被註銷了。」、「（問：那為何還騎
    乘機車？）我是騎到那裡的沒錯。」、「（問：你有騎去那
    為何還說沒有騎？）我是四點的時候騎過去那時候沒有喝酒
    ，我是喝到七八點時，我是要打開機車置物箱要鎖輪子，我
    還沒開啟，他就過來了。」等語（見本院99年度交聲字第13
    0 號卷第21頁至22頁），顯見異議人甲○○明知其重型機器
    腳踏車駕駛執照業經註銷，仍駕駛重型機器腳踏車至基隆市
    ○○○路，是以，異議人「駕駛執照業經吊銷仍駕駛機器腳
    踏車」之違規事實，事證明確，所辯無非卸責之詞，委無足
    採。
五、綜上，異議人確有前開違規事實，堪以認定。原處分機關依
    前揭道路交通管理處罰條例第35條第4 項、第67條第2 項前
    段（原處分機關漏載第2 項前段）、第21條第1 項第4 款之
    規定，裁處異議人「罰鍰60,000元，自99年3 月29日起3 年
    內不得考領駕駛執照」、「罰鍰新臺幣6,000 元，駕駛執照
    扣繳」，此部分核無違誤之處，異議人聲明異議，均無理由
    ，應予駁回。惟原處分機關所裁處異議人「應參加道路交通
    安全講習」之部分於法無據，爰就此部分裁罰處分撤銷，另
    為異議人不罰之諭知。
據上論斷，應依道路交通管理處罰條例第87條第2 項，道路交通
案件處理辦法第20條前段，裁定如主文。
中    華    民    國    99    年    5    月    31    日
                  交通法庭法  官  陳伯厚
以上正本證明與原本無異。
對於本件裁定如有不服，應於收受送達後5日內，向本院提出抗
告書狀，敘述抗告之理由，抗告於臺灣高等法院。
中    華    民    國    99    年    5     月    31    日
                          書記官  王惠萍

司法院資訊處製作；財團法人民間司法改革基金會備份。
